【裁判字號】    89,台上,1367
【裁判日期】    890316
【裁判案由】    違反槍砲彈藥刀械管制條例
【裁判全文】
最高法院刑事判決                              八十九年度台上字第一三六七號
    上  訴  人  甲○○  男
右上訴人因違反槍砲彈藥刀械管制條例案件，不服台灣高等法院中華民國八十七年二
月十一日第二審更審判決（八十六年度上更(一)字第八四四號，起訴案號：台灣台北地
方法院檢察署八十四年度偵緝字第二四三號），提起上訴，本院判決如左：
    主  文
原判決撤銷，發回台灣高等法院。
    理  由
本件原判決認定上訴人甲○○於民國八十三年七月中旬，未經許可無故持有美國製半
自動制式手槍一把，嗣於同年月二十二日下午五時二十分許，經警前往台北市○○○
路○段二五號八樓之二三上訴人之租住處搜索時，在該處浴室洗臉台上方之天花板內
搜出上開手槍及彈匣一個等情；因將第一審論處上訴人未經許可無故持有手槍罪刑部
分之判決撤銷，改判仍論處同一罪刑並諭知於刑之執行完畢或赦免後令入勞動場所強
制工作三年。固非全無見地。
惟查：(一)證據之證明力，固屬於法院判斷之自由，惟證據之本身如有瑕疵，則在此瑕
疵未能究明以前，遽採為有罪之根據，即難謂為適法。原判決認定上訴人有上開犯行
，無非係以證人張展堂證稱警方上開起獲之手槍，係上訴人所持有，伊於八十三年七
月二十二日前，即看見上訴人把玩該槍枝，看他進入廁所後就沒取出來，廁所中天花
板有一個洞，伊想應將手槍放在那裡，八十三年七月二十二日，警員魏正鈞要伊先至
上訴人住處廁所看該槍還在，警方才去搜索起出等語，為其主要論據；惟查，證人張
展堂於檢察官偵查時初稱伊不認識上訴人，於八十三年七月二十二日當天沒有去上訴
人住處等語（偵查卷六三、七○頁），嗣於偵審中改稱伊認識上訴人，曾看過上訴人
把玩上開手槍，上訴人將該槍枝放於其住處廁所，八十三年七月二十二日配合警方先
至上訴人住處廁所確定仍有該槍枝，始由警方持搜索票搜出等語，先後所述互不一致
，已非無瑕疵可指。另證人吳慶宗於原審證稱有一天下午三點多，張展堂告訴伊要到
上訴人那裡，當時有拿槍出來給伊看等語（上更(一)卷六四頁）；證人呂清月證稱八十
三年七月二十二日下午，伊看到張展堂帶一包東西到上訴人家裡，後說要打電話，他
出去後約五分鐘，警察就來了等語；如果無訛，而警方前往上訴人住處搜索，係在八
十三年七月二十二日下午五時二十分許，有搜索扣押證明筆錄之記載可按（偵查卷四
頁），張展堂復稱其於八十三年七月二十二日下午進入上訴人住處約十至十五分鐘，
一離開警方馬上進入搜索等語（偵緝卷五○頁），則張展堂是否與吳慶宗見面後始前
往上訴人住處，其所帶前往之一包東西為何物﹖另參諸張展堂何以確切肯定上訴人
所持有之槍枝，係藏放於上訴人住處廁所之天花板上﹖又於八十三年七月二十二日下
午前往上訴人住處廁所察看時，何以知悉該槍枝仍置於天花板上﹖其是否有爬上天花
板上詳細看清楚﹖否則何能明確告知警方前往搜索﹖俱非無疑。凡此，俱與認定證人
張展堂之證詞是否可以採信，及上訴人有無上開犯行，至有關聯。原審未予詳細勾稽
，遽採張展堂之證供為不利於上訴人犯罪之認定，難謂適法。(二)八十六年十一月二十
四日修正公布之槍砲彈藥刀械管制條例固於其第十九條第一項規定「犯（該條例）第
七條、第八條、第十條、第十一條、第十二條第一項至第三項、第十三條第一項至第
三項之罪，經判處有期徒刑者，應於刑之執行完畢或赦免後，令入勞動場所，強制工
作，其期間為三年。」，但經司法院大法官會議八十七年十二月十八日釋字第四七一
號解釋稱「此項規定，不問對行為人有無預防矯治其社會危險性之必要，一律宣付強
制工作三年，限制其中不具社會危險性之受處分人之身體、自由部分，其所採措施與
所欲達成預防矯治之目的及所需程度，不合憲法第二十三條所定之比例原則。犯上開
條例第十九條所定之罪，不問對行為人有無預防矯治其社會危險性之必要，一律宣付
強制工作三年之部分，與本解釋意旨不符，應自本解釋公布之日起不予適用。犯該條
例第十九條第一項所列舉之罪，依個案情節符合比例原則部分，固應適用該條例宣告
保安處分；至不符合部分而應宣告保安處分者，則仍由法院斟酌刑法第九十條第一項
規定之要件，依職權為之，於此，自無刑法第二條第二項之適用，亦即仍有從新從輕
原則之適用。」，揆其真意，其所稱「依個案情節符合比例原則部分，固應適用該條
項宣告保安處分」，係指行為時在該條例修正生效後、裁判時在該解釋公布後者而言
；至於行為時在該條例修正生效前、裁判時在該解釋公布後之案件，仍有從新從輕原
則之適用，從而即無從適用上開修正條例第十九條第一項。原判決既認定上訴人行為
係在八十三年間而依修正前槍彈藥刀械管制條例第七條第四項科處上訴人有期徒刑
一年二月，竟適用修正後該條例第十九條第一項對上訴人宣告令入勞動場所強制工作
，依上開說明，即有適用法則不當之違誤。上訴意旨執以指摘原判決不當，非無理由
。應認仍有撤銷發回之原因。
據上論結，應依刑事訴訟法第三百九十七條、第四百零一條，判決如主文。
中      華      民      國    八十九    年      三      月     十六     日
                              最高法院刑事第十庭
                                  審判長法官  曾  有  田
                                        法官  陳  宗  鎮
                                        法官  劉  介  民
                                        法官  魏  新  和
                                        法官  孫  增  同
      右正本證明與原本無異
                                              書  記  官
中      華      民      國    八十九    年      三      月     二十一   日
                                                                      Ａ


司法院資訊處製作；財團法人民間司法改革基金會備份。
